# 请教陈版主，由于章程约定的经营活动决策权变化，造成的长投核算方式变化

提问人：sugarmao 时间：2018-06-04 16:43:29
甲公司成立时，股东为A公司（持股40%）、B公司（持股60%），A公司对甲公司采用权益法核算；后，A公司从B公司处受让甲公司45%的股权（该45%的股权均未实际出资，转让对价较小，截止年末，转让对接尚未支付），转让后，A公司持股比例为85%，但章程约定日常经营决策由A、B公司代表签字后方可生效，故认为甲公司为合营企业，A公司对甲公司仍采用权益法核算（问题 1 ）。
2018 年，甲公司修改公司章程，按持股比例行使表决权，故认为A公司对甲公司具有控制权，A、B公司无关联关系。从而A公司将甲公司纳入合并报表范围，系非同一控制下的企业合并。（问题 2 ）
请教陈版主，问题 1 ：A公司对甲公司仍采用权益法核算，是否正确？
问题 2 ：章程变更后，纳入合并范围是否正确？纳入合并范围的时点确定为章程变更日？合并成本、合并中取得的被购买方可辨认净资产公允价值份额如何确定呢？

回答人：chenyiwei
章程变更前采用权益法核算是合理的。 章程变更后，个别报表层面应转为成本法核算，成本基础为原先按权益法核算到变更后章程生效日的金额。合并报表层面应按《企业会计准则第 33 号——合并财务报表（ 2014 年修订）》第四十八条规定处理，对该85%股权进行评估，以评估值作为合并报表层面的合并成本（与原长投权益法的账面价值之间的差额调整投资收益），该合并成本与取得甲公司可辨认净资产公允价值份额之间的差额为商誉或者负商誉。

提问人：sugarmao 时间：2018-06-05 09:57:02
第四十八条“第四十八条企业因追加投资等原因能够对非同一控制下的被投资方实施控制的，在合并财务报表中，对于购买日之前持有的被购买方的股权，应当按照该股权在购买日的公允价值进行重新计量，公允价值与其账面价值的差额计入当期投资收益。”——但是，实施控制的前提并不是因为追加了投资，而仅仅是因为表决权的变化。可以套用这条规定吗

回答人：chenyiwei
可以适用。虽然没有追加投资，但取得控制权仍属于合并报表层面的跨越会计处理界线的重大经济事项。